【裁判字號】    91,訴,3542
【裁判日期】    920806
【裁判案由】    綜合所得稅
【裁判全文】
臺北高等行政法院判決                            九十一年度訴字第三五四二號
                              .
    原      告  甲○○
    被      告  財政部臺灣省北區國稅局
    代  表  人  林吉昌（局長）
    訴訟代理人  乙○○
右當事人間因綜合所得稅事件，原告不服財政部中華民國九十一年七月二日台財訴字
第０八九００三三二三四號訴願決定，提起行政訴訟。本院判決如左：
    主      文
原告之訴駁回。
訴訟費用由原告負擔。
    事      實
一、事實概要：原告係吳耳鼻喉科診所負責人，八十四年度綜合所得稅結算申報，自
    行申報執行業務所得新台幣（下同）九、五三０、四九三元，案經財政部臺灣省
    北區國稅局桃園縣分局核定為九、九六三、二三二元，併課其當年度綜合所得稅
    ，發單補徵稅款一七三、０九六元。原告不服，申經復查結果，未獲准變更，提
    起訴願，亦遭決定駁回，遂向本院提起行政訴訟。
二、兩造聲明：
  (一)原告聲明：（依起訴意旨）
    1.撤銷原處分。
    2.訴訟費用由被告機關負擔。
  (二)被告聲明：
    1.駁回原告之訴。
    2.訴訟費用由原告負擔。
三、兩造爭點：被告依所得稅法第八十三條規定，按查得資料核定原告當年度執行業
              務所得，併課其當年度綜合所得稅，有無違誤？
  (一)原告主張之理由：（原告未於言詞辯論期日到場，依其所提訴狀主張如左）
    1.按原告八十四年度已逕行依核定方式報稅，又原告未曾設立帳簿，又未請會計
      師記帳，經被告指示需提供未收取掛號費收入名冊後，已遵循辦理，另平均每
      百位門診患者中有三、五位未收掛號費，有登記名冊可資佐證。
    2.次按系爭坐落桃園縣桃園市○○路二０二號房屋，一樓做為其所經營耳鼻喉科
      診所執行業務使用，二樓做為護士宿舍，並未出租，惟原告同意被告之核定，
      補繳租賃所得。
  (二)被告答辯之理由：
    1.按「個人之綜合所得總額，以其全年左列各類所得合併計算之：第一類：．．
      ．第二類：執行業務所得：凡執行業務者之業務或演技收入，減除業務所房租
      或折舊、業務上使用器材設備之折舊及修理費，或收取代價提供顧客使用之藥
      品、材料等之成本、業務上雇用人員之薪資、執行業務之旅費及其他直接必要
      費用後之餘額為所得額。執行業務者至少應設置日記帳一種，詳細記載其業務
      收支項目；帳簿使用前，並應送主管稽徵機關登記驗印。業務支出，應取得確
      實憑證。憑證及帳冊最少應保存五年。」、「稽徵機關進行調查或復查時，納
      稅義務人應提示有關各種證明所得額之帳簿、文據；其未提示者，稽徵機關得
      依查得之資料或同業利潤標準，核定其所得額。」，分別為所得稅法第十四條
      第一項第二類及第八十三條第一項所明定。
    2.次按原告為吳耳鼻喉科之負責人，其於辦理八十四年度綜合所得稅結算申報時
      ，自行申報源自吳耳鼻喉科之執行業務所得九、五三０、四九三元，案經被告
      所屬桃園縣分局查核後，依所得稅法第八十三條規定，按查得資料核定為九、
      九六三、二三二元，併課其當年度綜合所得稅，補徵稅款一七三、０九六元。
      原告不服，復查時主張平均每百位門診患者中有三、五位未收掛號費，請酌減
      掛號費云云，經被告以雙掛號通知原告於八十八年十二月三日提示帳證、文據
      及掛號費收入等資料備查，惟原告因八十四年度未設置帳簿，且有關當年度看
      診未收取掛號費部分，無法提供證明文件及名冊，有調帳通知函、雙掛號回執
      及談話筆錄等資料附卷可稽，致無法就其理由加以審酌，乃駁回其復查之申請
      ，揆諸首揭法條規定並無不合。
    3.又按原告主張自本件申請復查期間（八十八年十二月三日）以後，已登記未取
      掛號費人數，確實平均每百位門診患者中有三、五位未收取掛號費，願提供八
      十九年度之名冊作為佐證，懇請被告撤銷原處分等語，資為爭議。查「當事人
      主張事實須負舉證責任，倘其所提出之證據不足為主張事實之證明，自不能認
      其主張之事實為真實。」，行政法院（現改制為最高行政法院）三十六年度判
      字第一六號有判例。本件原告對吳耳鼻喉科八十四年度間平均每百位診患者有
      三、五位未收取掛號之主張，既無法提出具體事證以實其說，自無法就其主張
      加以審酌，原告主張可提供八十九年度之名冊成為佐證一節，似與本件並無關
      聯，併予陳明。
    理      由
一、本件原告經合法通知，未於言詞辯論期日到場，核無行政訴訟法第二百十八條準
    用民事訴訟法第三百八十六條所列各款情形，爰依被告之聲請，由其一造辯論而
    為判決，合先敘明。
二、按「個人之綜合所得總額，以其全年左列各類所得合併計算之：第一類：．．．
    第二類：執行業務所得：凡執行業務者之業務或演技收入，減除業務所房租或折
    舊、業務上使用器材設備之折舊及修理費，或收取代價提供顧客使用之藥品、材
    料等之成本、業務上雇用人員之薪資、執行業務之旅費及其他直接必要費用後之
    餘額為所得額。執行業務者至少應設置日記帳一種，詳細記載其業務收支項目；
    帳簿使用前，並應送主管稽徵機關登記驗印。業務支出，應取得確實憑證。憑證
    及帳冊最少應保存五年。」、「稽徵機關進行調查或復查時，納稅義務人應提示
    有關各種證明所得額之帳簿、文據；其未提示者，稽徵機關得依查得之資料或同
    業利潤標準，核定其所得額。」，分別為所得稅法第十四條第一項第二類及第八
    十三條第一項所明定。
三、按當事人主張事實，須負舉證責任，倘其所提出之證據，不足為主張事實之證明
    ，自不能認其主張之事實為真實，行政法院（現改制為最高行政法院）三十九年
    判字第二號著有判例。本件原告為吳耳鼻喉科之負責人，其八十四年度綜合所得
    稅結算申報，自行申報執行業務所得九、五三Ｏ、四九三元，經財政部臺灣省北
    區國稅局桃園縣分局查核後核定為九、九六三、二三二元，有原告八十四年度綜
    合所得稅結算申報書等附於原處分卷可稽。原告雖主張其每百位門診患者中有三
    、五位未收掛號費，有登記名冊可佐等語。惟查被告於復查時通知原告於八十八
    年十二月三日提示吳耳鼻喉科掛號費收入等帳證文據資料，然原告因八十四年度
    並未設置帳簿，亦未請會計師記帳，致無法提供帳證供核，為原告所自承，且原
    告空言主張吳耳鼻喉科診所每百位門診患者中有三、五位未收取掛號費，但迄未
    提出任何證據以實其說，揆之前開判例，難謂其已盡舉證責任，所言殊難採信，
    是所請酌減掛號費即失所依據，故被告以其未提示帳證，而依同業利潤標準核定
    其所得額，即非無憑。從而被告以原告於系爭年度既有該筆執行業務所得，即應
    列入該年度個人綜合所得課稅，原告漏報該所得，乃發單補徵當年度綜合所得稅
    ，揆諸首揭條文規定，並無違誤，訴願決定予以維持，亦無不合，原告之訴難認
    有理由，自應予以駁回。
據上論結，本件原告之訴為無理由，依行政訴訟法第二百十八條、民事訴訟法第三百
八十五第一項前段、行政訴訟法第九十八條第三項前段，判決如主文。
中      華      民      國    九十二    年      八      月      六      日
                            臺 北 高 等 行 政 法 院  第 四 庭
                                           審 判 長  法    官  鄭忠仁
                                                     法    官  楊莉莉
                                                     法    官  林育如
右為正本係照原本作成。
如不服本判決，應於送達後二十日內，向本院提出上訴狀並表明上訴理由，如於本判
決宣示後送達前提起上訴者，應於判決送達後二十日內補提上訴理由書（須按他造人
數附繕本）。
中      華      民      國    九十二    年      八      月      六      日
                                                     書 記 官  林如冰


司法院資訊處製作；財團法人民間司法改革基金會備份。
